【裁判字號】    98,易,1541
【裁判日期】    981105
【裁判案由】    誣告
【裁判全文】
臺灣板橋地方法院刑事判決              98年度易字第1541號
公  訴  人  臺灣板橋地方法院檢察署檢察官
被      告  甲○○
上列被告因誣告案件，經檢察官提起公訴（98年度偵緝字第927
號），本院判決如下：
    主  文
甲○○犯未指定犯人誣告罪，處拘役肆拾日，如易科罰金，以新
臺幣壹仟元折算壹日。
    事  實
一、甲○○明知車牌號碼ZV-2452 號自用小客車，係其向王照榕
    購得，並於民國93年10月8 日至交通部公路總局臺北區監理
    （下稱臺北區監理所）所將該汽車過戶於本人名下，並非遭
    人冒名登記為所有權人，詎甲○○為免繳納汽車違規罰鍰及
    稅費，竟基於未指定犯人，而向該管公務員誣告犯罪之犯意
    ，於97年11月26日，前往臺北區監理所，以其並未購買上開
    車輛，係遭人冒名之不實事由，填具交通違規案件陳述書予
    該監理所，其中並載明報請警察局協助偵查關於該車遭冒名
    購買之旨，由該監理所函送臺北縣政府警察局樹林分局偵辦
    ，以此方式而未指定犯人而向有偵查犯罪職權之警察誣告不
    特定人犯偽造文書罪嫌；嗣因甲○○與友人「陳少鋼」男子
    曾於95年3 月9 日，前往臺北縣中和市○○路○ 段537 號之
    合信當舖，以新台幣（下同）30萬元典當該車，並經該當舖
    同意借回自用，經警方通知合信當舖員工薛永萬到場說明後
    ，始循線查悉上情。
二、案經臺北縣政府警察局樹林分局移送臺灣板橋地方法院檢察
    署檢察官偵查起訴。
    理  由
一、證據能力部分：
    本件檢察官所提傳聞證據，被告於本院最後一次審理中，均
    同意列為證據；本院審酌以下傳聞證據之取得過程並無瑕疵
    ，與待證事實具有關聯性，且證明力非明顯過低，依刑事訴
    訟法第159 條之5 第1 項之規定，認均具有證據能力。
二、本院得心證之理由：
(一)訊據被告甲○○坦承與友人「陳少鋼」（或「陳少剛」）之
    男子於上開時、地，前往合信當舖之事實；惟辯稱我不是上
    開自用小客車之所有人，我沒有賣該部車，我和朋友陳少剛
    去當舖，因為該朋友說要借我錢，但是要我寫一些資料，我
    不曉得我有這部車，我根本就不會開車，而且我住在臺北縣
    三峽鎮○○街的時候，就有一直收到車子的罰單，但是我沒
    有車子，所以就去監理站查，之後我有去當舖問，當舖的人
    說就是我那天在當舖寫的資料那部車，但是我根本不知道有
    該車存在，陳少剛現在已經找不到人了，我以為當舖的人是
    陳少剛的朋友，我寫資料的時候，沒有注意看我寫了什麼東
    西，我在簽借車契約書的時候，並沒有看內容，而且當時沒
    有寫車牌號碼，陳少剛也一直催我快點寫，所以我沒也有仔
    細看內容，我當時並不知道該車是登記我名下的車子，該契
    約書寫好我就交給當舖的人，我寫好的時候，有蓋手印，我
    以為借錢是要寫借據，是陳少剛要我簽那份資料，契約書上
    面其他的字是誰寫的我不知道，我只有簽名、蓋指印，我是
    國小畢業云云。經查：
１、上開車號ZV-2452 號自用小客車，原係王照榕所有，因王照
    榕為缺錢，將車抵押臺北縣樹林市之華興當舖，嗣於93年10
    月8 日將該汽車過戶被告甲○○名下等情，業據證人王照榕
    於偵查中證述甚詳（偵卷第29、30頁）；又證人即合信當舖
    員工薛永萬於警詢及偵查中證稱：甲○○於95年3 月9 日在
    我公司將牌照ZV-2452 號自小客車典當30萬元，但她說沒交
    通工具，所以將該車設定質權，惟車子還是她本人使用，當
    時有簽協議書、借車契約協議書，典當該車時，是甲○○與
    1 名男子同來，我有在場，甲○○到我們店裡典當該車，又
    至交通部公路總臺北區監理所辦理遭冒名購車，可能是因罰
    款太多等語（偵卷第2 至4 、29、30頁，偵緝卷第22、23頁
    ）。是被告顯然知情上開自用小客車係其所有，而與「陳少
    鋼」共同前往合信當舖，並以30萬元典當上開車輛甚明。
２、本件被告向王照榕購得上開車輛，並於93年10月8 日過戶登
    記被告名下之事實，有汽（機）車過戶登記書1 份在卷可稽
    （偵卷第14頁）；另於95年3 月9 日至合信當舖典當上開車
    輛，並將該車借回自用，足證被告確實占有並使用上開車輛
    等情；復有借車契約書、協議書、行車執照及當票存根聯各
    1 份（偵卷第5 至7 頁）。又被告為免繳納汽車違規罰鍰及
    稅費，於97年11月26日，前往臺北區監理所，以其並未購買
    上開車輛，係遭人冒名之不實事由，填具交通違規案件陳述
    書予該監理所，其中並載明報請警察局協助偵查關於該車遭
    冒名購買之旨，由該監理所函送臺北縣政府警察局樹林分局
    偵辦之事實；復有臺北區監理所97年12月2 日北監車字第09
    70044108號函、臺北區監理所交通違規案件陳述書、汽車車
    籍查詢結果各1 份在卷可參（偵卷第8 、9 、12、13、17至
    19頁）。
(二)綜上所述，本件事證明確，被告所辯委無足採，其犯行應堪
    認定。
三、核被告甲○○所為，係犯刑法第171 條第1 項未指定犯人誣
    告罪。爰審酌被告明知未有任何犯罪情事，竟向監理及警察
    機關謊稱前揭車輛，係遭人冒名之不實事由，並任意填具交
    通違規案件陳述書予上開監理所，並載明報請警察局協助偵
    查關於該車遭冒名之不實事項，浪費警政資源及警力，其犯
    罪之動機、行為均屬可議；又被告偵、審期間猶否認犯行，
    惟考量被告家庭經濟狀況貧寒等一切情狀（見被告警詢筆錄
    受詢問欄），爰量處如主文所示之刑。另參酌本案犯罪情節
    及被告經濟貧寒等情（見被告警詢筆錄受詢問欄），並諭知
    以新臺幣1 千元折算1 日之易科罰金折算標準，以示懲儆。
四、據上論斷，應依刑事訴訟法第299 條第1 項前段，刑法第
    171 條第1 項、第41條第1 項前段，刑法施行法第1 條之1
    ，判決如主文。
本案經檢察官黃嘉妮到庭執行職務。
中    華    民    國    98    年    11    月    5     日
                  刑事第三庭  法  官  蘇揚旭
上列正本證明與原本無異。
如不服本判決，應於判決送達後10日內敘明上訴理由，向本院提
出上訴狀 (應附繕本) ，上訴於臺灣高等法院。其未敘述上訴理
由者，應於上訴期間屆滿後20日內向本院補提理由書「切勿逕送
上級法院」。
                              書記官  李郁禎
中    華    民    國    98    年    11    月    6     日
附錄本案論罪科刑之法律條文：
刑法第171條
未指定犯人，而向該管公務員誣告犯罪者，處1 年以下有期徒刑
、拘役或3 百元以下罰金。
未指定犯人，而偽造、變造犯罪證據，或使用偽造、變造之犯罪
證據，致開始刑事訴訟程序者，亦同。


司法院資訊處製作；財團法人民間司法改革基金會備份。
